【裁判字號】    90,上訴,824
【裁判日期】    900628
【裁判案由】    瀆職
【裁判全文】
臺灣高等法院臺南分院刑事判決              九十年度上訴字第八二四號  Ａ
      上  訴  人
      即  自訴人  乙  ○  ○
      被      告  甲  ○  ○
右上訴人因瀆職等案件，不服臺灣臺南地方法院九十年度自字第六０號中華民國九十
年五月七日第一審判決，提起上訴，本院判決如左：
      主      文
上訴駁回。
     理      由
一、自訴意旨略以：自訴人於民國八十九年六月二十八日前往台灣台南地方法院檢察
    署觀護人室報到時，經採尿液檢測後，呈陽性反應，經該觀護人告知，須等候被
    告甲○○檢察官傳喚到庭說明，惟被告於未曾傳喚自訴人到庭之情形下，竟於八
    十九年十月二十日對自訴人發佈通緝。依刑事訴訟法第八十四條之規定：「被告
    逃亡或藏匿者得通緝之。」本件自訴人按時正常前往該署觀護人室報到，並告知
    觀護人自訴人之正確居住地址。上情有證人歐惠婷及自訴人填寫之生活簡報單足
    資佐證。顯見自訴人並無逃亡或隱匿之情形，自與通緝之要件不符。然被告竟對
    自訴人發佈通緝，妨害被告人身行動自由甚鉅。另按刑事訴訟法之規定，檢察官
    於知有犯罪嫌疑時，應即開始偵查，惟被告於知自訴人有犯罪嫌疑時並未開始偵
    查。再者，被告並未給予自訴人陳述辨明之機會。衡情被告自應負瀆職等罪責云
    云。
二、按不得提起自訴而提起者，應諭知不受理之判決；又犯罪事實之一部提起自訴，
    他部雖不得自訴亦以得提起自訴論。但不得提起自訴部係較重之罪者，不在此限
    。又犯罪之被害人得提起自訴，刑事訴訟法第三百十九條第一項固定有明文，惟
    此之被害人係指犯罪之直接被害人而言，合先敘明。
三、本件自訴人自訴被告即承辦台灣台南地方法院檢察署八十九年度毒偵字第二○四
    三號之檢察官，經調閱該案卷宗查核結果，承辦該案之檢察官為甲○○，自訴人
    指其違反通緝自訴人涉嫌瀆職等罪，惟查該罪所保護之法益為公務員對國家服務
    之忠信規律及國家利益，縱其犯罪結果，於私人權益不無影響，但其直接被害者
    仍為國家法益，而非私人法益，自訴人固因被告之行為而受有損害，亦屬間接被
    害，自訴人並非瀆職罪之直接被害人，依法此部分即不得提起自訴。次查，自訴
    人自訴被告涉妨害自由罪嫌部份，雖得提起自訴，但此部分因其所訴較重之瀆職
    罪嫌不得提起自訴，依前引刑事訴訟法第三百十九條第二項之規定，此部分亦不
    得提起自訴。經核原判決以其自訴於法不合，不經言詞辯論，逕為不受理之判決
    ，認事用法並無不合。被告上訴意旨，猶執前詞，指摘原判決不當，為無理由，
    爰不經言詞辯論，逕予駁回之。
三、據上論斷，應依刑事訴訟法第三百六十八條、第三百七十二條，判決如主文。
中    華    民    國      九十      年      六      月      二十八      日
  臺灣高等法院臺南分院刑事第四庭
                                      審判長法官  陳    義    仲
                                            法官  徐    財    福
                                            法官  蔡    崇    義
右正本證明與原本無異。
如不服本判決，應於判決送達後十日內向本院提出上訴狀，其未敘述理由者並應於提
出上訴狀後十日內向本院補提理由書（應附繕本)。
                                      法院書記官  李    育    儒
中    華    民    國      九十      年      七      月        三        日


司法院資訊處製作；財團法人民間司法改革基金會備份。
